【裁判字號】    92,上易,1250
【裁判日期】    921016
【裁判案由】    恐嚇取財等
【裁判全文】
臺灣高等法院高雄分院刑事判決                  九十二年度上易字第一二五號
    上  訴  人
    即  被  告  甲○○
右上訴人因恐嚇取財等案件，不服臺灣高雄地方法院九十二年度易字第一四七二號中
華民國九十二年六月三十日第一審判決（起訴案號：臺灣高雄地方法院檢察署九十二
年度偵緝字第九二二號），提起上訴，本院判決如左：
      主  文
原判決撤銷。
甲○○連續意圖為自己不法之所有，以恐嚇使人將本人之物交付，處有期徒刑陸月，
如易科罰金，以參佰元折算壹日。又共同傷害人之身體，處拘役貳拾日，如易科罰金
，以參佰元折算壹日。
      事  實
一、甲○○前於民國九十一年間，因竊盜案件經台灣高雄地方法院以九十一年度訴字
    第一五四六號判決，處有期徒刑四月確定（九十二年八月三十一日執行完畢），
    仍不知悔改，因與乙○○素有怨隙，竟意圖為自己不法之所有，基於恐嚇取財之
    概括犯意，於九十二年一月十五日某時，在高雄市前鎮區台鋁十三巷九之二號家
    中，打電話至高雄市前鎮區○○○路六十一號十一樓之一乙○○住處，向乙○○
    恐嚇稱：「若不給新台幣（下同）二萬元，就見一次打一次，再不給就到家裡抓
    人」等語，以此惡害通知乙○○使之心生畏懼，嗣因乙○○並未依指示交付前開
    款項，甲○○復承前開恐嚇取財之概括犯意，於同年二月六日上午八時三十分許
    ，至乙○○上開住處，向乙○○祖母涂月裡恫稱：「乙○○要給伊二萬元，若未
    給，要打乙○○」等語，致涂月裡心生畏懼，而交付四千元予甲○○，並要求甲
    ○○立據保證不再與乙○○發生糾葛。甲○○因乙○○未依指示交付二萬元，竟
    另基於傷害之故意，於同年二月十九日上午四時三十分許，在高雄市○○區○○
    路與仁德街口「全家便利商店」前，與一不詳姓名之成年人，共同以徒手毆打乙
    ○○，致乙○○受有左頰壓痛三ㄨ三公分、右頸壓痛二ㄨ五公分、右腰部下方壓
    痛三ㄨ四‧五公分之傷害。
二、案經乙○○訴由高雄市政府警察局苓雅分局報告台灣高雄地方法院檢察署檢察官
    偵查起訴。
      理  由
一、訊據上訴人即被告甲○○對於前揭傷害犯行坦承不諱，對於恐嚇取財部分，則矢
    口否認有該犯行，辯稱：「被告是要向乙○○借錢，並不是恐嚇取財。被告講話
    比較難聽，導致乙○○的母親誤會。」等語。
二、然查右揭恐嚇取財及傷害之事實，已經被告甲○○於原審審理中坦承不諱，核與
    告訴人乙○○於警訊及偵查中指訴之情節相符，並有警卷所附陳中柱醫院驗傷診
    斷書可資為證，是被告前開自白與事實相符，堪予採信。至被告雖否認恐嚇取財
    之犯行，並於原審審理中辯稱：是告訴涂月裡自己所犯搶奪案件調查中未供出乙
    ○○為共犯等事實後，涂女主動交付四千元，並未恐嚇取財云云。然查證人涂月
    裡確實於前揭時、地交付四千元與被告之事實，既為被告所自承，審諸涂月裡本
    身與被告並無私人之糾葛，若無特殊事由發生，何以無端交付前開款項與被告？
    又被告取得涂女交付之四千元後，書立字據表示：「甲○○因和乙○○私下發生
    私事，因而議和乙○○阿嬤拿四千元給甲○○本人，往後不可能和俊輝發生任何
    事情」等語，足見涂月裡之所以願意給付前開款項與被告，係為處理被告與乙○
    ○間之恩怨，又自該字據最後提及被告應保證不能和乙○○發生任何事情等情可
    知，被告確已對涂女為惡害之通知，涂月裡並因心生畏懼而交付前開款項無訛，
    又被告若僅係單純向告訴人乙○○借錢，又何需施加恐嚇？且於僅得到四千元後
    ，猶不滿足，進而毆打告訴人？是被告空言否認恐嚇，以及辯稱並未對涂女為恐
    嚇取財犯行部分，顯係卸責之詞，不足採信。本件事證明確，被告之犯行均堪以
    認定。另被告雖又稱其曾與告訴人乙○○共同搶奪，被告並未供出乙○○，所以
    才向告訴人要求二萬元云云，惟此不僅為告訴人所否認，且縱告訴人確有與被告
    共同犯案，亦僅係告訴人是否應負其刑責，被告亦無權要求告訴人給付相當之代
    價作為補償，其此部分行為，仍不足以據為被告並無不法所有意圖之有利認定，
    併予敘明。
三、核被告甲○○所為，係犯刑法第三百四十六條第一項之恐嚇取財既遂罪、第三百
    四十六條第三項、第一項之恐嚇取財未遂罪，及同法第二百七十七條第一項之傷
    害罪。被告對乙○○為恐嚇取財犯行，然因吳某未為財物之交付而未得逞，為未
    遂犯，又其先後所為恐嚇取財既遂、未遂犯行，時間緊接，所犯罪名相同，顯係
    出於概括之犯意為之，為連續犯，爰依刑法第五十六條之規定以既遂一罪論。就
    傷害罪部分，被告甲○○與一不詳姓名之成年人共同為之，彼此間有犯意之聯絡
    與行為之分擔，均為共同正犯。所犯前開二罪犯意各別，行為互殊，應予分論併
    罰，又其所犯傷害罪係因不滿乙○○未依指示交付款項所為，係恐嚇取財行為之
    後，另行起意為之，二者難謂有牽連關係，公訴人認係牽連犯，容有誤會，附此
    說明。
四、原審據以論罪科刑，固非無見。惟查（一）原判決就被告甲○○恐嚇乙○○取財
    未遂部分之犯罪地點漏未認定。（二）被告傷害部分，係與一不詳姓名之成年人
    共同為之，已如前述，原判決誤為被告單獨一人為之。（三）被告於犯罪後，已
    與告訴人乙○○成立和解，有和解書一份附卷可稽，原判決未及審酌；均有未洽
    。被告上訴意旨，就恐嚇取財部分，否認犯罪；就傷害部分，以原審量刑過重；
    均指摘原判決不當，雖均無理由，但原判決既有上開可議之處，自仍應由本院將
    原判決撤銷改判。爰審酌被告僅因與乙○○之恩怨便先後對乙○○及其祖母恐嚇
    取財，嗣後甚而對於乙○○施以暴力，其犯罪之動機、目的及手段均有未是，然
    念其犯後坦承部分犯行，且已與告訴人成立和解，態度尚屬良好等一切情狀，分
    別量處如主文第二項所示之刑，並均諭知易科罰金之折算標準。
據上論結，應依刑事訴訟法第三百六十九條第一項前段、第三百六十四條、第二百九
十九條第一項前段，刑法第五十六條、第三百四十六條第一項、第二十八條、第二百
七十七條第一項、第四十一條第一項，罰金罰鍰提高表標準條例第一條前段、第二條
，判決如主文。
本案經檢察官張金塗到庭執行職務。
中      華      民      國     九十二    年      十      月   十六      日
                              臺灣高等法院高雄分院刑事第九庭
                                  審判長法官  張明松
                                        法官  張盛喜
                                        法官  任森銓
右正本證明與原本無異。
不得上訴。
                                  法院書記官  施耀程
中      華      民      國     九十二    年       十     月   十六      日
附錄：本判決論罪法條全文：
中華民國刑法第二百七十七條
 (普通傷害罪)
傷害人之身體或健康者，處三年以下有期徒刑、拘役或一千元以下罰金。
犯前項之罪因而致人於死者，處無期徒刑或七年以上有期徒刑；致重傷者
，處三年以上十年以下有期徒刑。
中華民國刑法第三百四十六條
 (恐嚇取財罪)
意圖為自己或第三人不法之所有，以恐嚇使人將本人或第三人之物交付者
，處六月以上五年以下有期徒刑，得併科一千元以下罰金。
以前項方法得財產上不法之利益，或使第三人得之者，亦同。
前二項之未遂犯罰之。


司法院資訊處製作；財團法人民間司法改革基金會備份。
